【裁判字號】    89,台上,1220
【裁判日期】    890309
【裁判案由】    毒品危害防制條例
【裁判全文】
最高法院刑事判決                              八十九年度台上字第一二二○號
    上  訴  人  甲○○
右上訴人因違反毒品危害防制條例案件，不服台灣高等法院中華民國八十八年十二月
十日第二審更審判決 (八十八年度上更(一)字第六三七號，起訴案號：台灣台北地方法
院檢察署八十六年度偵字第一九九六八、二二四八三號），提起上訴，本院判決如左
：
    主  文
原判決撤銷，發回台灣高等法院。
    理  由
本件原判決認定上訴人甲○○於民國八十六、七年間，先後向許豐彬、游世榮、劉得
林（綽號鐵頭）、志誠、吳佳琪、昌董、阿富、阿輝等人以每公克新台幣（下同）八
百多元、二公克三千元或三公克五千元、四包一萬元不等之價格，購入第二級毒品（
安非他命）。除供自行施用外，將之分裝，基於意圖營利之概括犯意，自八十六年六
月間至八十八年一月底，先後在台北市○○路一六八巷四十九弄五十九號五樓之三、
台北市○○路二五四號北安宮前、台北市○○區○○街九之五號樓下、台北市○○路
○○街口及內湖等地，以每小包五百元至一千元，或每公克一千元至二千元不等價格
，先後售賣予劉菁菁、馮世賢、綽號「小學」、「阿川」、「義文」、「阿金」、「
志明」及張姓男子等人營利。並於游世榮缺貨時，售賣予游世榮轉賣他人圖利等情。
因而撤銷第一審判決，改判論處上訴人連續販賣第二級毒品（累犯）罪刑。固非無見
。
惟查：(一)第二審法院，應就原審判決經上訴之部分調查之，刑事訴訟法第三百六十六
條定有明文。是第二審對於未經上訴之部分自不得審判，否則即屬未受請求之事項予
以判決，其判決當然為違背法令。本件第一審判決分別論處上訴人及共同被告游世榮
販賣化學合成麻醉藥品罪刑，並就上訴人施用第二級毒品罪部分，諭知免刑。上訴人
及游世榮均就販賣化學合成麻醉藥品部分提起上訴（上訴人施用第二級毒品部分未經
上訴），經原審判決駁回其二人之上訴。上訴人及游世榮復提起第三審上訴，經本院
將關於上訴人部分撤銷，發回原審法院，並駁回游世榮之上訴。則本件經發回後，原
審僅得就上訴人販賣化學合成麻醉藥品（毒品）部分調查並裁判之，乃原判決仍於主
文諭知「原判決撤銷」，將第一審判決已確定之部分亦併予撤銷，自有未受請求之事
項予以判決之違法。(二)科刑之判決書，若事實之記載先後兩歧，或理由之論敘前後齟
齬，或主文、事實與理由不相一致，均屬判決所載理由矛盾。原判決事實欄記載警方
循線查獲上訴人，於八十七年二月十二日在其身上扣得安非他命三小包，淨重共一點
六公克，又於同年四月十三日扣得安非他命三小包，淨重共○點六二公克（見原判決
第三面第三行至第六行）。據此合計扣得之安非他命應為六小包，重量總計為二點二
二公克，與其理由所敘及主文諭知沒收銷燬之「扣案安非他命七包又一小罐（共淨重
四點四四公克）」不相一致。又原判決事實欄僅泛謂上訴人向許豐彬等人先後「購入
第二級毒品」後，連續售賣予劉菁菁等人。但就該第二級毒品究屬毒品危害防制條例
附表二所列之何種毒品，則未明確記載，復未敘明其憑以認定本件扣案或沒收之物屬
第二級毒品之證據及理由，尚不足為判斷其適用法律正當與否之依據。(三)毒品危害防
制條例第十九條第一項關於供犯罪所用或因犯罪所得之財物，均沒收之，如全部或一
部不能沒收時，追徵其價額或以其財產抵償之規定，係以所得者為金錢以外之財物而
無法沒收時，始應追徵其價額，如所得財物為金錢而無法沒收時，則應以其財產抵償
之，不生追徵價額之問題。原判決理由謂上訴人販賣毒品所得共一萬九千元（見原判
決第十面第十一行至第十三行），但事實欄則未明白認定，其理由已失依據。且上訴
人販賣毒品所得之財物既為金錢，原判決猶於主文諭知「販賣所得財物新台幣一萬九
千元沒收之，如全部或一部不能沒收時，追徵（原判決誤為「追繳」）其價額或以其
財產抵償之」，亦有適用法則不當之違法。(四)原判決認定上訴人以每小包五百元至一
千元，或每公克一千元至二千元不等之價格，連續售賣第二級毒品予劉菁菁、馮世賢
、綽號「小學」、「阿川」、「義文」、「阿金」、「志明」及張姓男子等人營利。
但理由則謂從卷證資料能計算其販賣所得之價額者，僅「阿川」四千元，游世榮內湖
之朋友三千元，劉菁菁一萬元，馮世賢二千元，共一萬九千元（見原判決第十面第十
一行至第十三行），與事實之記載相互歧異。而就上訴人販賣第二級毒品予綽號「小
學」部分，原判決未敘明其憑以認定之證據及理由；另就售賣予綽號「阿川」、「義
文」、「阿金」、「志明」及張姓男子等人部分，除電話通聯紀錄外，尚有何補強證
據或其他積極事證，足資證明上訴人確有此部分之犯行，究竟其所得之財物為若干？
亦未詳加調查，即遽行判決，自非適法。上訴意旨指摘原判決違背法令，非無理由，
應認仍有撤銷發回更審之原因。
據上論結，應依刑事訴訟法第三百九十七條、第四百零一條，判決如主文。
中      華      民      國    八十九    年      三      月      九      日
                              最高法院刑事第六庭
                                  審判長法官  紀  俊  乾
                                        法官  楊  商  江
                                        法官  黃  正  興
                                        法官  陳  東  誥
                                        法官  林  茂  雄
      右正本證明與原本無異
                                              書  記  官
中      華      民      國    八十九    年      三      月     十三     日


司法院資訊處製作；財團法人民間司法改革基金會備份。
